【裁判字號】    95,交抗,16
【裁判日期】    950502
【裁判案由】    違反道路交通管理處罰條例聲明異議
【裁判全文】
臺灣高等法院花蓮分院刑事裁定          95年度交抗字第16號
抗  告  人  交通部公路總局臺北區監理所花蓮監理站
異  議  人
即受處分人  甲○○
上列抗告人因違反道路交通管理處罰條例案件，不服臺灣花蓮地
方法院中華民國95年3月22日所為裁定（94年度交聲字第98號）
提起抗告，本院裁定如下：
    主  文
原裁定撤銷。
異議人在第一審之異議駁回。
    理  由
一、原處分意旨略以：異議人即受處分人甲○○於91年9月29日
    22時15分許，駕駛車牌號碼G6-7492號自用小客車行駛於花
    蓮縣吉安鄉○○路、中央路2段交岔路口，轉彎時未讓直行
    車先行，而依道路交通管理處罰條例第48條第1項第6款規定
    ，處異議人新台幣（下同）1800元，並依同法第63條第1項
    記違規點數1點。
二、案經異議人以：其駕駛上開車輛，行經上開路段，已達交岔
    路口中心處開始轉彎，始遭直行於中興路上由林芝予騎乘之
    車牌號碼UUA-487號輕型機車撞及，其並無轉彎車未讓直行
    車先行之違規行為，惟員警仍掣單告發，但當場遭異議人拒
    收，警察機關嗣後亦未將違規通知單合法送達異議人，而本
    案發生至今已逾3年，原處分機關仍為裁決，顯屬不合法等
    語等情聲明異議後，原法院以異議人確有違規情節，然因異
    議人違規時間為91年9月29日，抗告人竟至94年10月25日始
    對異議人裁決，已罹行政罰法所定之3年消滅時效，而將原
    處分撤銷，改諭知異議人不罰。
三、抗告意旨則以：依照行政罰法第45條規定：「本法施行前違
    反行政法上義務之行為應受處罰而未經裁處，於本法施行後
    裁處者，行政罰之裁處權時效，自本法施行之日起算。」而
    行政罰法係自95年2月5日起施行，故本件裁罰尚未罹時效。
    另依交通部90年10月5日交路90字第056200號函示，90年6月
    1日後所舉發之交通違規案件，其相關行政執行時效規定，
    依行政執行法第7條第1項之規定處理，故本件裁罰尚未罹時
    效等語。經查：
  (一)證人林芝予於91年9月29日22時15分許，騎乘車牌號碼UUA-4
    87號輕型機車搭載陳巧莉，行駛於花蓮縣吉安鄉○○路上，
    由東往西方向行駛，行經該路與中央路2段交岔口時，於前
    進至該路口之中央路2段之分隔島前方時，遭異議人甲○○
    駕駛之車牌號碼G6-7492號自用小客車撞擊，致人車倒地乙
    節，業據證人林芝予於原審調查時證述明確，核與證人陳巧
    莉於警詢中證述情節相符，且有道路交通事故調查報告表乙
    份附卷可佐，堪認異議人確有轉彎車未讓直行車先行之違規
    行為，故到場處理之員警依法製單舉發，依法洵無不合，雖
    該舉發單經異議人拒收，業經員警記明事由，依違反道路交
    通管理事件統一裁罰基準及處理細則第11條第1項第1款規定
    視為已收受。
  (二)嗣異議人並未遵期繳納罰鍰，而遭原處分機關於94年10月25
    日依道路交通管理處罰條例第48條第1項第6款規定，裁決異
    議人1800元，並依同法第63條第1項記違規點數1點，雖該裁
    決距異議人違規期間已近3年4月，然裁決機關應於何時裁決
    ，法無明文。至於95年2月5日公佈施行之行政罰法第45條規
    定：「本法施行前違反行政法上義務之行為應受處罰而未經
    裁處，於本法施行後裁處者，行政罰之裁處權時效，自本法
    施行之日起算。」，係指違規行為在95年2月5日前尚未受裁
    罰，自95年2月5日行政罰法施行日起算3年時效，逾期即不
    得再予裁罰，惟本件已於行政罰法施行前之94年10月25日裁
    決，與行政罰法時效之計算無關，故原處分並無不法。
四、綜上，原處分機關於94年10月25日對異議人所為之行政處分
    ，並無不當。原裁定將原處分撤銷，尚有未洽。抗告意旨指
    摘原裁定不當，為有理由，應由本院撤銷改判如主文第二項
    所示。
五、爰依道路交通案件處理辦法第26條、刑事訴訟法第413條，
    裁定如主文。
中    華    民    國    95    年    5     月    2     日
                  審判長法  官  謝志揚
                        法  官  蔣有木
                        法  官  湯文章
以上正本證明與原本無異。
本件不得抗告。
                        書記官  李德霞
中    華    民    國    95    年    5     月    2     日


司法院資訊處製作；財團法人民間司法改革基金會備份。
